臺灣桃園地方法院刑事判決　　　　　　　100年度訴字第317號
公　訴　人　臺灣桃園地方法院檢察署檢察官
被　　　告　謝麗霞
上列被告因偽造文書等案件，經檢察官提起公訴（100 年度偵字
第9468號），被告於本院準備程序中，就被訴事實為有罪之陳述
，經告知簡式審判程序之旨，且聽取當事人之意見後，本院合議
庭裁定由受命法官獨任進行簡式審判程序，並判決如下︰
    主  文
謝麗霞共同行使偽造公文書，足以生損害於公眾及他人，處有期
徒刑壹年。扣案之偽造中華民國第000000000號護照壹
本（署名莊紫緹）、中華航空股份有限公司二０一一年四月三日
編號ＣＩ００五一班機署名ＣＨＵＡＮＧ  ＴＺＵＴＩ之登機證
壹張均沒收。
    事實及理由
一、本案犯罪事實及證據，除犯罪事實部分補充「成年女子小芳
    」、證據部分補充「被告謝麗霞於本院訊問中之自白」外，
    均引用如附件之起訴書之記載。
二、按刑法第212 條之特種文書，係指護照、旅券、免許證、特
    許證及關於品行、能力、服務或其他相類之證書、介紹書而
    言，其中所稱之「特許證」，則係有權機關發給特別許可之
    公文書（最高法院83年度台非字第170 號、83年度台上字第
    4218號判決意旨參照）。次按偽刻之「中華民國中正機場出
    境、入境」印戳，雖非表示公務機關或機關長官資格，而非
    公印，但該印戳加蓋於護照簽證欄上，既表示持有該護照之
    人為合法出境或入境者，即與刑法第220 條所稱足以表示其
    用意之證明者相當，係屬於偽造刑法第220 條以文書論之公
    文書（最高法院91年度台上字第7144號、83年度台上字第62
    70號判決意旨參照）。再按護照條例第24條第2 項、第1 項
    乃刑法第216 條、第212 條之特別規定，本案查扣之護照既
    係偽造之中華民國護照，被告謝麗霞持以行使，即應適用護
    照條例之相關規定，無須再適用上揭刑法規定論斷。復按刑
    法上所謂變造文書，指無制作權者就他人所制作之真正文書
    ，加以改造而變更其內容之謂，若將有制作權者簽名蓋章之
    空白文書，移作別用，則其始本無文書之內容存在，即非就
    其真實內容加以變更，自屬文書之偽造行為，不得以變造論
    （最高法院28年上字第2278號判例可資參照）。本案被告所
    持用之護照，在製造方法上既係以基本資料頁及後封底頁抽
    換，縱原護照係屬真正，然既經抽換內頁，則原來真正之護
    照顯已不復存在，而屬另行創造護照，揆諸前揭最高法院判
    決意旨，應認係「偽造」而非「變造」護照。是核被告謝麗
    霞所為，係犯護照條例第24條第2 項、第1 項之行使偽造護
    照罪，及刑法第216 條、第220 條、第211 條之行使偽造準
    公文書罪。被告共同偽造署名為「莊紫緹」之中華民國護照
    及署名為「CHUANG TZUTI」登機證後持以行使，其共同偽造
    中華民國護照、登機證之低度行為，為行使偽造中華民國護
    照、登機證之高度行為所吸收，不另論罪。被告與在大陸地
    區真實姓名年籍不詳之某成年男子、「小芳」，及在桃園機
    場撥打電話予其之不詳男子間，就行使偽造中華民國護照、
    登機證之犯行，有犯意聯絡及行為分擔，為共同正犯。被告
    以同一行使之行為，同時觸犯行使偽造護照罪、行使偽造準
    公文書罪，為想像競合犯，應依刑法第55條之規定，從一重
    之行使偽造準公文書罪處斷。爰審酌被告為求得以經由我國
    轉境至澳洲工作，竟持其上蓋有冒刻桃園機場出境戳章之偽
    造中華民國護照、登機證向我國境管單位加以行使，破壞我
    國政府核發護照之正確與國境安全之維護，所為實非足取，
    惟兼衡其於犯後均能坦承犯行，態度良好等一切情狀，量處
    如主文所示之刑。
二、扣案署名為「莊紫緹」之偽造中華民國護照1 本，以及署名
    為「CHUANG TZUTI」之偽造登機證1 張，均係被告所有，並
    供其犯本案之罪所用之物，應依刑法第38條第1 項第2 款之
    規定，宣告沒收之。又上揭偽造之護照及登機證，雖均蓋有
    偽造之公印文，原應依刑法第219 條規定沒收，惟因所附麗
    之上開偽造護照、登機證均經宣告沒收，故不另為沒收之諭
    知。末前述偽造護照上所黏貼之被告照片，因附著於已諭知
    沒收之偽造護照上而一併沒收，亦無再為沒收諭知之必要，
    附此敘明。
據上論斷，應依刑事訴訟法第273 條之1 第1 項、第310 條之 2
、第454 條第2 項、第299 條第1 項前段，護照條例第24條第 2
項、第1 項，刑法第11條前段、第28條、第216 條、第220 條、
第211 條、第55條、第38條第1 項第2 款，判決如主文。
本案經檢察官洪敏超到庭執行職務。
中    華    民    國   100    年    5     月    26    日
                        刑事第十庭    法  官  蘇昌澤
以上正本證明與原本無異。
如不服本判決應於收受判決後10日內向本院提出上訴書狀，並應
敘述具體理由。其未敘述上訴理由者，應於上訴期間屆滿後20日
內向本院補提理由書( 均須按他造當事人之人數附繕本) 「切勿
逕送上級法院」。
                                      書記官  李佳穎
中    華    民    國   100    年    5     月    27    日
附錄論罪科刑依據之法條：
護照條例第24條
偽造、變造護照足以生損害於公眾或他人者，處5 年以下有期徒
刑，併科新臺幣50萬元以下罰金。
行使前項文書者，亦同。
將護照交付他人或謊報遺失以供他人冒名使用者，處5 年以下有
期徒刑、拘役或科或併科新臺幣10萬元以下罰金。
中華民國刑法第211條
（偽造變造公文書罪）
偽造、變造公文書，足以生損害於公眾或他人者，處1 年以上7
年以下有期徒刑。